臺灣板橋地方法院刑事判決　　　　　　　95年度訴字第2544號
公　訴　人　臺灣板橋地方法院檢察署檢察官
被　　　告　甲○○
選任辯護人　歐宇倫律師
上列被告因違反著作權法案件，經檢察官提起公訴（九十五年度
偵字第一七二二六號）及移送併辦（九十五年度偵字第二四○二
九號），本院判決如下：
    主  文
甲○○意圖銷售而擅自以重製於光碟之方法侵害他人之著作財產
權，處有期徒刑拾月，減為有期徒刑伍月，如易科罰金，以新臺
幣壹仟元折算壹日。附件所示之盜版光碟片及電腦主機壹台、遊
戲目錄貳本均沒收。
    事  實
一、甲○○曾因違反著作權法案件，經本院以九十四年度訴字第
    一二二四號判決判處有期徒刑一年二月，緩刑四年確定（不
    構成累犯），於緩刑期間內，詎仍不知悔改，明知如附件所
    示之遊戲光碟內含之「Ｐｒｏｇｒａｍｍｅｒ　Ｔｏｏｌｓ
    　ｆｏｒ　ｔｈｅ　ＰｌａｙＳｔａｔｉｏｎ２　ｃｏｍｐ
    ｕｔｅｒ　ｅｎｔｅｒａｉｎｍｅｎｔ　ｓｙｓｔｅｍ　ｖ
    ｅｒｓｉｏｎ１．０」（或ＬｉｂｒａｒｙＣｏｄｅｓ　ｆ
    ｏｒ　ｔｈｅ　ＰｌａｙＳｔａｔｉｏｎ２　ｃｏｍｐｕｔ
    ｅｒ　ｅｎｔｅｒｔａｉｎｍｅｎｔ　ｓｙｓｔｅｍ　，ｖ
    ｅｒｓｉｏｎ１．０，以下簡稱Ｌｉｂｒａｒｙ　Ｐｒｏｇ
    ｒａｍｓ），係日商新力電腦娛樂股份有限公司（以下簡稱
    新力公司）享有著作財產權並受我國著作權法保護之電腦程
    式著作，未經新力公司同意或授權，不得重製、販賣。詎仍
    自民國九十五年五月間起至同年七月十三日止，在其位於臺
    北縣中和市○○路二八號一樓家中，先利用電腦設備上網連
    結至「漫遊人」網站（網址http：//www.anigamers.net/
    index.php?sid= 1w pfL g） 下載前開未經授權之遊戲軟體
    ，且對於其所下載之遊戲軟體係未經授權之重製物，仍基於
    重製、販賣仿冒遊戲光碟之犯意，先製作盜版遊戲光碟目錄
    供不特定之人挑選後，再自行以燒錄機非法重製上開遊戲軟
    體於光碟上，自同年六月間起以每片新臺幣（下同）一百元
    至一百五十元之價格，在上開地點，販售牟利，而以此方式
    侵害新力公司之著作財產權。嗣於九十五年七月十三日十七
    時十五分許，經警持搜索票前往上址當場查獲，並扣得附件
    所示之仿冒ＰＳ２遊戲光碟片、目錄二本、電腦主機一台。
二、案經新力公司訴由臺北市政府警察局中正第二分局報告臺灣
    板橋地方法院檢察署檢察官偵查起訴。
    理  由
一、訊據被告甲○○對於上揭事實坦承不諱，核與告訴人新力公
    司代理人鄧宜菁律師於警詢中指述相符，並有檢視結果、美
    國著作權局著作權登記證書影本、真品遊戲光碟標示面光碟
    外包裝封面、告訴人出具經日本東京法務局及我國駐日經濟
    文化代表處認證之英文聲明書影本及中譯本、附件所示之盜
    版光碟片、電腦主機一台、遊戲光碟目錄二本可稽，被告自
    白核與事實相符，事證已甚明確，被告犯行堪以認定。
二、核被告甲○○所為，係犯著作權法第九十一條第三項、第二
    項意圖銷售而擅自以重製於光碟之方法侵害他人之著作財產
    權罪。被告明知係侵害著作權之光碟重製物而散布之低度行
    為，為意圖銷售而擅自以重製於光碟之方法侵害他人著作財
    產權之高度行為所吸收，不另論罪（最高法院九十五年度台
    上字第一八一二號判決參照）。按刑事法若干犯罪行為態樣
    ，本質上原具有反覆、延續實行之特徵，立法時既予特別歸
    類，定為犯罪構成要件之行為要素，則行為人基於概括之犯
    意，在密切接近之一定時、地持續實行之複次行為，倘依社
    會通念，於客觀上認為符合一個反覆、延續性之行為觀念者
    ，於刑法評價上，即應僅成立一罪。學理上所稱「集合犯」
    之職業性、營業性或收集性等具有重複特質之犯罪均屬之，
    例如經營、從事業務、收集、販賣、製造、散布等行為概念
    者是（最高法院九十五年度臺上字第一０七九號判決意旨參
    照）。故被告意圖銷售而擅自以重製於光碟之方法、侵害他
    人之著作財產權之犯行，應僅成立「集合犯」一罪。又被告
    上開犯行，應適用行為終了時之法律，是本件並不生新舊法
    比較之問題，併予敘明。又檢察官移送併辦部分與起訴部分
    為同一事實，本院自得一併審究。爰審酌被告有違反著作權
    法之前科，竟不知悔改，未能尊重他人之商標及著作財產權
    ，意圖銷售而擅自重製遊戲光碟，不但侵害他人著作財產權
    ，同時損及我國保護智慧財產權之國際形象，兼衡其因撫養
    多名子女費用頗多而收入不足以支付，故販售盜版遊戲光碟
    片、期間，重製、販售之數量不多、獲利情形等一切情狀，
    量處如主文所示之刑。又被告犯罪在九十六年四月二十四日
    前，所犯罪名，不在限制減刑之列，減輕其刑至二分之一，
    並依同條例第九條規定諭知易科罰金之折算標準。
三、扣案如附件所示之物均係盜版光碟片，而電腦主機一台、遊
    戲光碟目錄二本係供重製、販售盜版光碟片之物，均為犯著
    作權法第九十一條第三項、第二項所用之物，不問屬於被告
    與否，均依著作權法第九十八條之規定宣告沒收之。
四、不另為無罪諭知：
  (一)公訴意旨略以：被告明知附表一所示之「ＰＳ設計圖」、「
    Ｐｌａｙｓｔａｔｉｏｎ」商標圖樣為新力公司，向經濟部
    中央標準局（現改制為智慧財產局）申請註冊登記，取得商
    標專用權，指定使用於電腦、錄有電腦程式之磁碟、磁卡、
    磁帶及光碟等商品，現仍於專用期間內，竟利用電腦設備上
    網下載前開遊戲光碟軟體之同時，對於遊戲軟體執行時出現
    會出現上開商標有所認識，進而侵害告訴人新力公司之商標
    權。因被告另涉有商標法第八十二條販賣仿冒商標商品罪嫌
    。
  (二)按犯罪事實應依證據認定之，無證據不得認定犯罪事實；不
    能證明被告犯罪或其行為不罰者應諭知無罪之判決，刑事訴
    訟法第一百五十四條第二項、第三百零一條分別定有明文。
  (三)公訴人認為被告有上開違反商標法之犯行，無非係以告訴代
    理人之指述、商標註冊登記證等資料為憑，被告則堅詞否認
    上開犯行，辯稱伊利用網路下載片段遊戲，再將片段遊戲組
    合成完整遊戲而重製為光碟片，並未就新力公司遊戲光碟片
    全片連同商標一併燒錄，伊的遊戲主機執行遊戲光碟片，並
    未顯現出附表一所示之商標圖樣，然經由告訴人提供之遊戲
    主機執行上開光碟則會出現商標圖樣，顯然商標係儲存於遊
    戲主機內，而非光碟內等語置辯。
  (四)經查，透過被告提供之經改裝過之ＰＳ２遊戲主機執行扣案
    光碟片後，均未顯示附表一所示之商標。另將告訴代理人提
    供之正版ＰＳ２遊戲光碟片二片，置入被告提供之經改裝Ｐ
    Ｓ２遊戲主機執行後，亦未顯示附表一所示之商標；惟前於
    九十五年十月三日下午二時三十分許於本院第十五法庭勘驗
    時，將扣案光碟抽樣置入告訴代理人提供之遊戲主機執行後
    均有顯示附表一所示之商標，此有本院九十五年十月二十四
    日勘驗筆錄可參。而依據財團法人資訊工業策進會九十二年
    八月二十七日（九二）資法字第○○一八七五號針對「光碟
    片於電子遊戲主機加以執行後螢幕上即顯現商標圖或授權字
    樣，是否認定該商標或授權圖檔係儲存於光碟片中」之回覆
    資料：「電子遊戲主機為個人電腦之型態，不需透過網路，
    則光碟片必須儲存有商標或授權字樣，於使用時，螢幕上才
    能顯示出商標圖樣或授權字樣。若電子遊戲主機為網路遊戲
    之形態，需透過網路伺服器之設計，則需視網路遊戲之設計
    ，商標圖或授權字樣可能儲存於光碟片，亦可能儲存於網路
    伺服器中。」是依據上開函覆資料，本件商標圖樣係儲存於
    光碟片內無誤。惟查，扣案光碟片於被告所使用之遊戲主機
    執行時，並不會於螢幕出現附表一所示之商標，且被告係從
    網路上下載片段遊戲軟體後再加以整理成完整遊戲，其並未
    認識到擅自重製遊戲光碟片，侵害著作權之同時，會連同告
    訴人之商標一同重製，是被告既無侵害商標權之主觀認知，
    自無法以違反商標法之罪責相繩，惟檢察官認為與上開論罪
    科刑部分，有想像競合犯之關係，故不另為無罪之諭知。
據上論斷，應依刑事訴訟法第二百九十九條第一項前段，著作權
法第九十一條第三項、第二項、第九十八條，刑法第十一條前段
、第四十一條第一項前段，中華民國九十六年罪犯減刑條例第二
條第一項第三款、第七條、第九條，判決如主文。
本案經檢察官黃佳權到庭執行職務。
中　　華　　民　　國　　96　　年　　8 　　月　　30　　日
                  刑事第八庭審判長法　官  潘翠雪
                                  法  官  王士珮
                                  法  官  絲鈺雲
以上正本證明與原本無異
如不服本判決應於送達後10日內向本院提出上訴狀
                                  書記官  蔡美如
中　　華　　民　　國　　96　　年　　8 　　月　　31　　日
┌────────────────────────────────────┐
│附表一：本案之商標專用權                                                │
├──┬──────┬──────┬─────────┬─────┬───┤
│編號│  商標圖樣  │商標專用權人│ 　指定使用商品   │ 專用期間 │ 備註 │
│    │（商標名稱）│（註冊號數）│                  │          │      │
├──┼──────┼──────┼─────────┼─────┼───┤
│ 一 │            │新力電腦娛樂│電腦、錄有電腦程式│84年3月1日│ A商標│
│    │            │股份有限公司│之磁碟、磁卡、磁帶│起至104年2│      │
│    │            │（第00000000│及光碟。          │月28日止  │      │
│    │            │號）        │                  │          │      │
│    │（PlayStatio│            │                  │          │      │
│    │  n）       │            │                  │          │      │
├──┼──────┼──────┼─────────┼─────┼───┤
│ 二 │            │新力電腦娛樂│電腦、錄有電腦程式│85年3月16 │ B商標│
│    │            │股份有限公司│之卡帶、磁碟、光碟│日起至105 │      │
│    │            │（第00000000│及卡匣。          │年3月15日 │      │
│    │            │號）        │                  │止        │      │
│    │（PS設計圖）│            │                  │          │      │
└──┴──────┴──────┴─────────┴─────┴───┘
附錄本案論罪科刑法條全文：
著作權法第九十一條
擅自以重製之方法侵害他人之著作財產權者，處三年以下有期徒
刑、拘役，或科或併科新臺幣七十五萬元以下罰金。
意圖銷售或出租而擅自以重製之方法侵害他人之著作財產權者，
處六月以上五年以下有期徒刑，得併科新臺幣二十萬元以上二百
萬元以下罰金。
以重製於光碟之方法犯前項之罪者，處六月以上五年以下有期徒
刑，得併科新臺幣五十萬元以上五百萬元以下罰金。
著作僅供個人參考或合理使用者，不構成著作權侵害。
